臺灣苗栗地方法院刑事判決
111年度訴字第69號
公  訴  人  臺灣苗栗地方檢察署檢察官
被      告  廖修禮


上列被告因違反森林法案件，經檢察官提起公訴（110年度偵字
第617號），並經本院合議庭裁定改行簡式審判程序，判決如下
：
    主  文
廖修禮收受贓物，處有期徒刑貳月，如易科罰金以新臺幣壹仟元
折算壹日。
    犯罪事實
一、廖修禮從事木材仲介、買賣業，明知市面上他人所持有牛樟
    、肖楠，除直接向林務機關購買或輾轉取得林務機關售出者
    ，或具有其他合法來源證明文件者外，均為來路不明之贓物
    （例如非法侵占之漂流物），竟基於收受贓物之犯意，於民
    國102年4月30日前某日，自某不詳之人處收受無合法來源證
    明文件之牛樟樹材1塊（重量4公斤、材積0.003立方公尺）
    、肖楠樹材5塊（總重量109公斤，總材積0.107立方公尺）
    ，並放置在苗栗縣○○鄉○○村○○路0巷00號之倉庫內。嗣經警
    於109年10月29日，在上址倉庫搜索扣得上開樹材（已發還
    林務機關）而查獲。
二、案經行政院農業委員會林務局新竹林區管理處訴由內政部警
    政署保安警察第七總隊刑事警察大隊報告臺灣苗栗地方檢察
    署檢察官偵查起訴。
    理  由
一、被告廖修禮（下稱被告）所犯為死刑、無期徒刑、最輕本刑
    為3年以上有期徒刑以外之罪，其於準備程序進行中就被訴
    事實為有罪之陳述，經告知簡式審判程序之旨，並聽取被告
    、檢察官之意見後，本院認無不得或不宜進行簡式審判程序
    之情形，爰依刑事訴訟法第273條之1第1項，裁定進行簡式
    審判程序。則依同法第273條之2、第159條第2項前段，本案
    不適用有關傳聞法則限制證據能力之規定。另本案之非供述
    證據，查無經偽造、變造或違法取得之情事，且與本案待證
    事實具有自然之關連性。故本院以下使用之證據，均有證據
    能力，合先敘明。
二、認定犯罪事實所憑之證據及理由：
　㈠前開犯罪事實，業據被告偵訊、本院準備程序及審理時坦白
    承認（見109年度他字第103號卷，下稱他卷，第363至367頁
    ；本院卷第31、43、44頁），核與證人蘇玉媛於警詢時、證
    人陳正倫於警詢、偵訊時證述之情節大致吻合（見他卷第35
    7、358頁；110年度偵字第617號卷，下稱偵卷，卷一第179
    至181頁，卷二第93至95頁），並有自願受搜索同意書、內
    政部警政署保安警察第七總隊搜索扣押筆錄、扣押物品目錄
    表、扣押物品收據、責付保管條、扣案證物照片。林務局新
    竹林區管理處森林被害告訴書、違反森林法案件被害林木初
    步判別報告書、現場照片、贓物保管明細表在卷可資佐證（
    見偵卷一第43、44、101至111頁，卷二第209至219頁；他卷
    第359、360頁），足認被告首揭自白與事實相符，可以採信
    。
　㈡檢察官起訴書主張被告收受之牛樟、肖楠，其來源必是盜採
    自國有林地之贓物，故認被告係犯森林法第50條第2項（按
    應為修正前森林法第50條）之收受竊取森林主產物之贓物罪
    嫌。而查，被告於偵訊時即供稱拿到上開樹材時是漂流木（
    見他卷第365頁），證人陳正倫於偵訊時雖研判上開樹材是
    出於國有林地（見偵卷一第179頁），然亦坦稱：外觀已經
    淘空、鋸切過是無法判定原本是否為漂流木，漂流木也有可
    能這麼大塊，如果在河床有大塊漂流木又是貴重木，我們就
    會標記撿走，我也無法排除當初有可能是筒狀的漂流木切成
    他要的尺寸，這種尺寸的牛樟或肖楠在漂流木的狀態下，通
    常是會卡在河床上，這會在河川地等語（見偵卷一第179、1
    80頁），是被告收受之牛樟、肖楠，固有可能為他人在國有
    林地盜採、犯竊取森林主產物罪所得之贓物，其係天然災害
    發生後漂流至國有林區域外、遭他人擅自撿拾、犯侵占漂流
    物罪所得贓物之可能性，亦難完全排除，基於罪疑唯輕原則
    ，爰認定上開樹材為他人侵占漂流物之贓物，則被告所為應
    係犯刑法之收受贓物罪，而非森林法之收受竊取森林主產物
    贓物罪。
　㈢檢察官起訴書記載被告行為時間為「109年10月29日前某日」
    ，被告於警詢、偵訊時無法供述收受時間為何，僅稱年代久
    遠不復記憶，惟於本院審理時，經提示被告於「102年4月30
    日至5月2日間」故買贓物（牛樟椴木5塊）、經本院以102年
    度訴字第312號判決判處有期徒刑3月確定之案件（見本院卷
    第49至51頁），被告已明確表示本案收受時間早於該案（見
    本院卷第44頁），而102年4月30日距離本案搜索查獲時間「
    109年10月29日」約7年半，此與證人陳正倫偵訊證述：依現
    場查扣情形看，上開樹材應不可能放了這麼久（十幾年）等
    語，尚無矛盾（見偵卷一第180頁），故被告於本院審理時
    供述之收受時間應屬可採，爰認定本案行為時間為「102年4
    月30日前某日」。
三、論罪科刑：
　㈠被告行為後，刑法第349條業於103年6月18日修正公布，並自
    公布日施行，而於同年月20日生效（中央法規標準法第13條
    參照），修正前刑法第349條規定：「（第1項）收受贓物者
    ，處3年以下有期徒刑、拘役或500元以下罰金。（第2項）
    搬運、寄藏、故買贓物或為牙保者，處5年以下有期徒刑、
    拘役或科或併科1,000元以下罰金。（第3項）因贓物變得之
    財物，以贓物論」，修正後該條則規定：「（第1項）收受
    、搬運、寄藏、故買贓物或媒介者，處5年以下有期徒刑、
    拘役或科或併科50萬元以下罰金。（第2項）因贓物變得之
    財物，以贓物論」，經比較修正前後之法律，新法就收受贓
    物罪提高有期徒刑長度及罰金金額，並未有利於被告，是依
    刑法第2條第1項前段規定，本案應適用被告行為時之法律即
    修正前刑法第349條第1項規定。
　㈡核被告所為，係犯修正前刑法第349條第1項之收受贓物罪。
    公訴意旨認被告係犯森林法第50條第2項（按應為修正前森
    林法第50條）之收受竊取森林主產物之贓物罪，尚有未洽，
    因其基本社會事實相同，爰由本院告知被告（見本院卷第31
    、39頁）後，變更檢察官起訴所引應適用之法條而為判決。
　㈢爰以行為人之責任為基礎，並審酌被告因貪圖小利、心存僥
    倖（見他卷第365、367頁），收受知悉為贓物之牛樟樹材1
    塊、肖楠樹材5塊（總價值計新臺幣15,698元，見偵卷二第2
    19頁），足以助長侵占漂流木銷贓之風，使林務機關追贓趨
    於困難，所為應予非難，惟被告持有上開樹材多年，僅堆置
    保存而未加使用或轉售，上開樹材並已為警查扣發還林務機
    關，兼衡被告犯罪後坦白承認、正視己過之態度，另有故買
    贓物前科（不構成累犯，見本院卷第11至13頁）之品行，於
    本院審理時自述國小畢業之智識程度，現無工作、無收入、
    每週需在診所洗腎3天、心臟不好、中風後不能走路、由家
    人照顧之生活狀況（見本院卷第44、45頁）等一切情狀，量
    處如主文所示之刑，並諭知易科罰金折算之標準。
四、沒收：
　　被告收受之上開樹材，均已實際合法發還林務機關，有內政
    部警政署保安警察第七總隊責付保管條在卷可稽（見偵卷二
    第137頁），爰不予宣告沒收或追徵。
五、適用之法律：
　㈠刑事訴訟法第273條之1第1項、第299條第1項前段、第300條
    。
　㈡刑法第2條第1項前段、第41條第1項前段。
　㈢修正前刑法第349條第1項。
　㈣刑法施行法第1條之1第1項、第2項前段。
本案經檢察官楊岳都提起公訴，檢察官彭郁清到庭執行職務。
中　　華　　民　　國　　111 　年　　3 　　月　　21　　日
                  刑事第四庭  法　官　羅貞元
以上正本證明與原本無異。　　　　　　　　　　　　　　　　如不服本判決應於收受判決後20日內向本院提出上訴書狀，並應敘述具體理由。其未敘述上訴理由者，應於上訴期間屆滿後20日內向本院補提理由書(均須按他造當事人之人數附繕本)「切勿逕送上級法院」。告訴人或被害人如對本判決不服者，應具備理由請求檢察官上訴，其上訴期間之計算係以檢察官收受判決正本之日期為準。　　　　　　　　　　　　　　　　　　　　　　　    　　　　　　　　　　　　　書記官　劉碧雯
中　　華　　民　　國　　111 　年　　3 　　月　　21　　日
附錄論罪科刑法條：
修正前中華民國刑法第349條第1項
收受贓物者，處3年以下有期徒刑、拘役或500元以下罰金。